【裁判字號】    92,訴緝,75
【裁判日期】    920528
【裁判案由】    毒品危害防制條例
【裁判全文】
臺灣板橋地方法院刑事判決                        九十二年度訴緝字第七五號
    公  訴  人  臺灣板橋地方法院檢察署檢察官
    被      告  甲○○
右列被告因違反毒品危害防制條例案件，經檢察官提起公訴（九十一年度毒偵字第一
八０六號）及移
    主  文
甲○○連續施用第一級毒品，處有期徒刑拾月。扣案之內攙有第一級毒品海洛因之香
煙壹支、殘渣袋肆只內殘留之第一級毒品海洛因、第二級毒品安非他命貳包（各毛重
零點貳公克、零點肆公克），均沒收銷燬之；扣案之葡萄糖貳包、空分裝袋只、殘
渣袋包裝肆只、吸管勺子伍支、裝子之鐵盒壹個、吸食器貳組，均沒收。
    事  實
一、甲○○曾於民國八十七年間，因違反麻醉藥品管理條例案件（施用安非他命罪）
    ，經臺灣桃園地方法院中壢簡易庭依修正後之毒品危害防制條例規定，裁定送觀
    察、勒戒，經勒戒結果，被判定無繼續施用毒品傾向，經該庭於八十八年三月二
    十九日以八十七年度壢簡字第四號判決免刑確定。九十一年間，其又因違反毒品
    危害防制條例案件，經臺灣板橋地方法院檢察署檢察官依毒品危害防制條例規定
    提出聲請，本院以九十一年度毒聲字第六五四號裁定，送勒戒處所觀察、勒戒，
    經勒戒結果，被判定無繼續施用毒品傾向，經同署檢察官於九十一年三月十四日
    為不起訴處分確定（九十一年度毒偵字第九二０號）。
二、甲○○猶不知悛悔，明知毒品海洛因屬毒品危害防制條例規定禁止持有、施用之
    第一級毒品（下簡稱：海洛因），竟基於施用海洛因之概括犯意，於九十一年五
    月某日起，迄同年十一月十三日十六時十五分許之前十九小時三十五分內某時點
    止，連續在其臺北縣中和市○○路四三二巷十之一號（二樓）之住處、臺北縣土
    城市○○路○段二二六號十樓之一號等地，分別以將海洛因混合葡萄糖攙入香煙
    內再以火點燃香煙加以吸用以及以將海洛因置於吸食器內再以火置其下方燒烤之
    方式，先後施用海洛因多次。
三、甲○○復明知毒品安非他命屬毒品危害防制條例規定禁止持有、施用之第二級毒
    品（下簡稱：安非他命），竟基於施用安非他命之概括犯意，自九十一年五月某
    日起，迄同年十一月十三日十六時十五分許之前八十九小時三十五分內某時點止
    ，連續在上開地點等地，以將安非他命置於吸食器內，再以火置其下方燒烤使安
    非他命產生煙霧加以吸用之方式，先後多次施用安非他命。其中部分施用行為，
    其係將海洛因、安非他命同置於吸食器內，以火置其下方燒烤之方式，同時施用
    海洛因、安非他命。
四、嗣先於九十一年五月十六日八時三十分許，經警持本院法官簽發之搜索票，至中
    和市○○路四三二巷十之一號（二樓）查獲甲○○及案外人謝汶澐涉犯毒品危害
    防制條例案件之犯罪，並扣得屬甲○○所有之內攙有海洛因之香煙一支、內有海
    洛因殘留之殘渣袋四只，同屬其所有供其施用海洛因或預備持有海洛因用之吸管
    勺子二支、葡萄糖二包、空分裝袋三只，屬其所有供其施用安非他命及海洛因用
    之吸食器一組。九十一年十一月十三日十六時十五分許，經警至臺北縣土城市○
    ○路○段二二六號十樓之一號查緝通緝犯即屋主曾小雲時，甲○○適在屋內，甲
    ○○即將其所有之安非他命及施用毒品工具丟出屋外，為警在對面建物頂樓、一
    樓、對面建物八樓之一陽台、及甲○○所在之房間內等處，扣得甲○○所有之安
    非他命二包（各毛重零點二公克、零點四公克）、屬甲○○所有供其施用安非他
    命用之吸管勺子三支、裝子之鐵盒一個，同屬其所有供其施用安非他命及海洛
    因用之吸食器一組。
五、案經臺北縣政府警察局分別移送臺灣板橋地方法院檢察署檢察官偵查起訴及移送
    併辦。
    理  由
一、訊據被告甲○○對於其有施用毒品安非他命、海洛因之事實，均坦承不諱，而被
    告於九十一年五月十六日八時三十分許為警查獲後，於當日十時三十分許之警詢
    中，及於九十一年十一月十三日十六時十五分許為警查獲後，於當日二十二時四
    十分許之警詢中，經警所採取之尿液，經送經行政院衛生署藥物食品檢驗局認可
    之臺灣檢驗科技股份有限公司以精密儀器，利用ＥＩＡ酵素免疫分析法初步篩選
    ，再以ＧＣ／ＭＳ氣相層析質譜分析法確認分析，證實均確有嗎啡陽性反應，且
    九十一年十一月十三日二十二時四十分許採取之尿液並呈安非他命陽性反應，有
    該公司濫用藥物尿液檢體檢驗報告二份附卷足稽，並有先後扣案之內攙有海洛因
    之香煙一支、內有海洛因殘留之殘渣袋四只、吸管勺子二支、葡萄糖二包、空分
    裝袋三只、吸食器一組、安非他命二包（各毛重零點二公克、零點四公克）、吸
    管勺子三支、裝子之鐵盒一個、吸食器一組足證，均足以補強被告自白之真實
    性。按海洛因經注射或吸入人體後，約百分之八十於二十四小時內自尿中排出，
    一般而言，尿液中能否驗出嗎啡陽性反應與其投與量、投與途徑、採尿時間、個
    人體質及檢測方法之靈敏度有關，國外曾有文獻報導注射六毫克之海洛因鹽酸鹽
    ，其代謝物嗎啡之平均可檢出時限約為二十六小時等情，業經行政院衛生署藥物
    食品檢驗局八十一年九月八日藥檢壹字第八一一四八八五號函述明此旨綦詳。
    又安非他命經口服投與後約百分之七十於二十四小時內自尿中排出，約百分之九
    十於九十六小時內自尿中排出，由於目前國內尿液中甲基安非他命之檢驗僅為鑑
    定其是否呈陽性反應而未定其含量，且甲基安非他命成分之檢出與其投與方式，
    投與量、個人體質、採尿時間與檢測儀器之精密度等諸多因素有關，因此僅憑尿
    液中呈安非他命陽性反應，並無法確實推算吸食時間距採集時間之長短，惟依上
    述資料推斷，最長可能不會超過四日（九十六小時）等情，亦經行政院衛生署藥
    物食品檢驗局八十一年二月八日藥檢壹字第一一五六號函敘明斯旨明確。本件
    被告於九十一年十一月十三日十六時十五分許為警查獲後至同日二十二時四十分
    許之警詢中經警採尿之時間，屬被告為警拘束自由之期間，在此時間內被告當不
    可能有施用毒品之機會，扣除此約六小時二十五分之時間，本於被告之自白、扣
    案物品及證明被告上開尿液有嗎啡及安非他命陽性反應之檢驗報告，足見被告最
    後應係於九十一年十一月十三日十六時十五分許之各前十九時三十五分、八十九
    小時三十五分內之某時點止，確各有施用與嗎啡有關之毒品及安非他命。再參諸
    海洛因於人體內會代謝成嗎啡，因此涉嫌海洛因之吸食者係檢驗其尿液中之嗎啡
    反應等情，此為本院職務上已知之事實，並經行政院衛生署藥物食品檢驗局上開
    函文敘明，復觀以目前常見施用之毒品皆係海洛因，甚少或甚至未見有施用鴉片
    或嗎啡者之常情，則被告所施用之與嗎啡有關之毒品係為海洛因之事實，亦應堪
    以認定。本件事證明確，被告施用海洛因、安非他命之犯行，均洵堪認定。
二、按海洛因屬於毒品危害防制條例第二條第二項第一款規定之第一級毒品。核被告
    施用海洛因之行為，均係犯毒品危害防制條例第十條第一項之施用第一級毒品罪
    。被告先後多次施用海洛因犯行，時間緊接，觸犯犯罪構成要件相同之罪名，顯
    係基於概括犯意反覆實施，為連續犯，依刑法連續犯之規定論以一罪。次按安非
    他命屬毒品危害防制條例第二條第二項第二款規定之第二級毒品。核被告施用安
    非他命之行為，均係犯毒品危害防制條例第十條第二項之施用第二級毒品罪。被
    告先後多次施用安非他命犯行，時間緊接，觸犯犯罪構成要件相同之罪名，顯係
    基於概括犯意反覆實施，為連續犯，依刑法連續犯之規定論以一罪。被告施用海
    洛因或安非他命時之持有海洛因、安非他命之行為，各為高度之施用行為所吸收
    ，均不另論罪。查被告於上開期間內，曾同時將海洛因、安非他命置於吸食器內
    ，再以火置其下方燒烤之方式，施用海洛因、安非他命，為被告於本院審理時供
    述在卷，衡諸法務部調查局九十一年六月二十八日調科壹字第０九一００四二五
    一一０號函所稱：「海洛因及安非他命之吸食方式，依施用者之使用習慣而有所
    不同，並無一定模式可循。依本局以往鑑定之經驗，確曾於毒品證物及吸食工具
    等之檢驗發現前二者毒品摻雜之案例，故研判應有施用者將二者同置於吸食器內
    施用之可能，˙˙˙依據文獻之記載，海洛因之熔點約為攝氏一百七十度。甲基
    安非他命之熔點約為攝氏一百七十二度至一百七十四度（即熔點相近）」等語，
    被告此部分供述尚可採信。則被告同時地，以同一方法，施用海洛因、安非他命
    ，因其該次僅有一個施用行為，同時觸犯上開二罪名，應構成想像競合犯。依目
    前實務堅持「為貫徹想像競合犯從一重處斷暨連續犯以一罪論之立法意旨，應就
    連續犯部分，依刑法第五十六條規定論以一罪，再依刑法第五十五條想像競合犯
    之關係，從一重處斷」之見解（最高法院九十一年度臺上字第三三六一號判決意
    旨參考），則本件被告之先後多次施用海洛因犯罪及施用安非他命犯罪，應先各
    論以一連續施用第一級毒品罪及連續施用第二級毒品罪，再依刑法第五十五條想
    像競合犯之關係，從一重論以連續施用第一級毒品罪。公訴人起訴事實雖僅論及
    被告於九十一年五月十六日十二時十五分許往前回溯二十六小時內某時點之施用
    海洛因一次之犯行，惟被告其餘施用海洛因犯行及施用安非他命犯行，與原起訴
    之被告該次施用海洛因行為，既有連續犯及想像競合犯之裁判上一罪關係，為起
    訴效力所及，本院自應一併審判。茲審酌被告有事實欄一所載之違反毒品危害防
    制條例案件前科，先後二次經送勒戒處所觀察、勒戒，經勒戒結果，均因無繼續
    施用毒品之傾向，而經法院為免刑判決及檢察官為不起訴處分確定，有臺灣高等
    法院被告全國前案紀錄表、臺灣板橋地方法院檢察署刑案資料查註表、臺灣桃園
    地方法院中壢簡易庭八十七年度壢簡字第四號判決、臺灣板橋地方法院檢察署九
    十一年度毒偵字第九二０號不起訴處分書各一份在卷可考，猶不知悛悔，再為本
    案犯罪，其本案先後被查獲二次，其本案施用之毒品包含海洛因及安非他命，及
    被告本件犯罪屬自損犯性質等一切情狀，量處如主文所示之刑。
三、扣案之內攙有毒品海洛因之香煙一支、海洛因殘渣袋四只內殘留之海洛因、安非
    他命二包（各毛重零點二公克、零點四公克），其中海洛因、安非他命均屬毒品
    違禁物，扣案之香煙與內攙之海洛因亦已不可分而可視為一體，均依毒品危害防
    制條例第十八條第一項前段規定，宣告沒收銷燬之。第一次查獲扣案之吸管勺子
    二支、葡萄糖二包、空分裝袋三只、海洛因殘渣袋四只之包裝，屬被告所有供其
    施用、持有及預備持有海洛因之用，第二次查獲扣案之吸管勺子三支、裝勺子之
    鐵盒一個，屬被告所有供其施用安非他命之用，先後扣案之吸食器二組，則屬被
    告所有供其施用安非他命、海洛因之用，均為被告供述在卷，爰依刑法第三十八
    條第一項第二款之規定，宣告沒收。
據上論斷，應依刑事訴訟法第二百九十九條第一項前段，毒品危害防制條例第十條第
一項、第二項、第十八條第一項前段，刑法第十一條前段、第五十六條、第五十五條
、第三十八條第一項第二款，判決如主文。
本案經檢察官蔡顯鑫到庭執行職務。
中        華        民        國      九十二    年    五    月  二十八  日
                                        臺灣板橋地方法院刑事第四庭
                                          法  官    王復生
右正本證明與原本無異。
如不服本判決，應於判決送達後十日內向本院提出上訴狀 (應附繕本) ，上訴於
臺灣高等法院。
                                          書記官    黃美雲
中      華      民      國      九十二      年    五    月  二十九    日
附錄本案論罪科刑法條全文
毒品危害防制條例第十條：
施用第一級毒品者，處六月以上五年以下有期徒刑。
施用第二級毒品者，處三年以下有期徒刑。


司法院資訊處製作；財團法人民間司法改革基金會備份。
